【裁判字號】    97,交聲,3091
【裁判日期】    971230
【裁判案由】    交管條例聲異
【裁判全文】
臺灣板橋地方法院交通事件裁定        97年度交聲字第3091號
原處分機關  交通部公路總局臺北區監理所板橋監理站
異  議  人
即受處分人  甲○○
上列受處分人因違反道路交通管理處罰條例案件，對於交通部公
路總局臺北區監理所板橋監理站中華民國97年11月28日所為之板
監裁字裁41－AY0000000 號處分（原舉發通知單號：北市警交大
字第AY0000000 號），聲明異議，本院裁定如下：
    主  文
異議駁回。
    理  由
一、原處分以：異議人即受處分人甲○○於民國（下同）97年9
    月19日上午8 時26分許，騎乘車號：HZ8－718號普通重機車
    （車輛所有人為貝特針業有限公司），行經臺北市○○街附
    近，違規跨越分向限制線（雙黃實線）駛入來車道，適為臺
    北市政府警察局萬華分局執勤員警發現隨即拍照採證，並以
    異議人有不依規定駛入來車道之違規事實（舉發違反法條：
    道路交通管理處罰條例第45條第3 款），填製97年10月7 日
    北市警交大字第AY0000000 號舉發違反道路交通管理事件通
    知單（下稱舉發單）、隨附違規採證照片1 幀，以車輛所有
    人貝特針業有限公司為被通知人而逕行舉發。案經移送原處
    分機關即交通部公路總局臺北區監理所板橋監理站，異議人
    於應到案日期前之97年10月24日，向原處分機關提出不服申
    述，由原處分機關向舉發機關再行查證結果，審酌舉發機關
    函復詳敘本案舉發交通違規歷程與違規採證照片等事證，因
    認異議人確有如上違規行為；被通知人即車輛所有人貝特針
    業有限公司另於97年11月28日，檢附相關證據及應歸責人相
    關證明文件，向原處分機關告知前開違規事實之實際違規人
    為異議人甲○○，原處分機關乃於同日依道路交通管理處罰
    條例第45條第3 款規定，裁處異議人罰鍰900 元，並依同條
    例第63條第1 項第1 款記違規點數1 點。
二、本件聲明異議意旨，則詳如附件聲明異議狀之記載。
三、按分向限制線，係以雙黃實線標繪設於路段中，用以劃分路
    面成雙向車道，禁止車輛跨越行駛，並不得迴轉，道路交通
    標誌標線號誌設置規則第149 條第1 項第1 款第8 目、第16
    5 條分別定有明文。又汽車（包含機器腳踏車）在雙向二車
    道行駛時，在劃有分向限制線之路段，不得駛入來車之車道
    內，道路交通安全規則第97條第1 項第2 款亦有明定。次按
    道路交通管理處罰條例第4 條第1 項明揭：「駕駛人駕駛車
    輛在道路上，應遵守道路交通標誌、標線、號誌之指示、警
    告、禁制規定，並服從執行交通勤務之警察或依法令執行指
    揮交通及交通稽查任務人員之指揮。」；再汽車駕駛人，爭
    道行駛，不依規定駛入來車道者，處新臺幣（下同）600 元
    以上1,800 元以下罰鍰，並記違規點數1 點，道路交通管理
    處罰條例第45條第3 款、第63條第1 項第1 款均定有明文。
四、經查：
(一)、異議人即受處分人甲○○於97年9 月19日上午8 時26分許，
    騎乘車號：HZ8－718號普通重機車（車輛所有人為貝特針業
    有限公司），行經臺北市○○街附近，違規跨越雙黃線駛入
    來車道，適為臺北市政府警察局萬華分局執勤員警發現隨即
    拍照採證，並以異議人有不依規定駛入來車道之違規事實掣
    單隨附違規採證照片逕行舉發，而以車輛所有人貝特針業有
    限公司為被通知人。嗣異議人於應到案日期前之97年10月24
    日，向原處分機關提出不服申述，經原處分機關審酌舉發機
    關即臺北市政府警察局萬華分局查證結果，仍認異議人有前
    開違規行為。案經被通知人即車輛所有人貝特針業有限公司
    另於97年11月28日，檢附相關證據及應歸責人相關證明文件
    ，依道路交通管理處罰條例第85條第1 項，向原處分機關告
    知上述違規事實之實際違規人為異議人甲○○，原處分機關
    乃於同日依道路交通管理處罰條例第45條第3 款規定，掣開
    板監裁字裁41－AY0000000 號裁決書，裁處異議人罰鍰900
    元，並依同條例第63條第1 項第1 款記違規點數1 點等情節
    ，有該舉發單、裁決書各1 件及違規採證照片1 幀等附卷可
    稽，足證異議人騎乘上開普通重機車，確有於旨述時間、地
    點，違規跨越分向限制線（雙黃實線）駛入來車道之行為。
    再，詳觀舉發機關提出之採證照片，異議人騎乘機車行駛之
    路段即臺北市○○街○○路段中之路面確實繪製有雙黃實線
    ，而雙黃實線乃用以分隔對向車道，並禁止跨越，詎異議人
    騎乘車號：HZ8－718號普通重機車，竟行駛於雙黃實線左側
    之對向車道，其有跨越分向限制線行駛於對向車道之違規駕
    駛事實，甚明。
(二)、本件異議人執以：員警舉發本件違規時，伊騎乘機車之右後
    方向燈係運作中，當時現場可能有臨時狀況致伊不得不跨越
    雙黃實線行駛，舉發採證照片無法反映當時完整事實云云。
    然而，異議人僅空言指陳如上情詞，未能提出證據以實其說
    ；又本件執勤員警發現異議人上揭違規駕駛行為旋即當場拍
    攝舉發照片，並依據該科學採證資料填單舉發，核與原舉發
    通知單所載違規事實一致，且與卷內其他客觀證據並無齟齬
    ，亦未有何違背一般經驗或論理法則之情形。倘若異議人所
    述本案違規時地有交通事故狀況為真，在場執勤員警亦當立
    刻前往處理、排除，異議人如騎乘機車行經上開地點時，應
    依順向車道依序前進，並服從在場處理事故之執勤員警指揮
    ，自不得任意跨越分向限制線駛入來車道行駛。況且，本案
    舉發員警係依法於首開時、地執行交通勤務，其與異議人並
    無任何仇隙怨懟，衡情尚無任意虛詞構陷受處分人之理，異
    議人復未提出證據證明原舉發機關有何虛捏事實違法舉發情
    形。準此，原舉發機關依據科學採證取得之證據資料，認定
    異議人有旨開跨越分向限制線駛入來車道之違規事實，予以
    填單舉發，其事證已屬明確，堪信為真實，異議人如上辯解
    ，核無足取。
(三)、另，異議人執以：伊於97年9 月19日上午8 時25分即已抵達
    位在臺北市○○○路、和平西路口之上班處所，有該日出勤
    紀錄1 件可憑，本件舉發員警採證違規時間為97年9 月19日
    上午8 時26分許，伊顯無於1 分鐘內自上班處所騎乘機車至
    內江街違規之可能，本件違規採證照片顯示時間恐有錯誤云
    云。惟查，依異議人提出之員工個人刷卡資料觀察，固顯示
    有「使用人：甲○○（746913）、日期：970919、時間：08
    ：25」之紀錄內容，然是項資料亦顯示「卡鐘編號9 」情形
    ，衡諸公司行號為管理員工出勤資料，除以個人之指紋、掌
    紋、聲紋（聲音）、虹膜或其他特殊之身體生理特徵供為出
    勤科技系統辨識使用，致他人無從代替辦理出勤事宜外，倘
    利用電子式時鐘打卡方式進行員工出勤管控，核與利用個人
    獨特生理特徵供作出勤機器設備辨別之模式，顯然前者並不
    具有其特殊性，亦即依電子式時鐘打卡設備管核員工出勤時
    間，此際，如員工無法依時到勤，仍得央請他人代為刷卡紀
    錄。基此，異議人雖提出其在本件舉發違規日期個人刷卡資
    料供參，惟前述刷卡出勤紀錄是否確由異議人親自為之，而
    他人無從代替辦理，則未見有何說明，是其如上所辯，尚不
    足採為認定異議人並無本件舉發違規之有利憑據。
(四)、復按標線設置目的，在於提供車輛駕駛人及行人有關道路路
    況之警告、禁制、指示等資訊，以便利行旅及促進交通安全
    ，道路交通標誌標線號誌設置規則第2 條揭明此旨。且道路
    交通標線之設置，係主管機關基於整體交通考量所為之規劃
    ，目的在於維護社會大眾使用道路之秩序，用以確保人車通
    行之安全，在非緊急避難之情況下，尚不得以任何時段、任
    何原因恣意枉顧交通標線之設置，徒憑個人意思自行認定之
    必要狀況使用道路，否則交通秩序必然無法維繫，人車生命
    安全將無從確保。若任由民眾自行認定該項標線設置之交通
    措施是否應予遵循，則用路人將無交通信賴得以適用，極易
    造成交通秩序大亂，並徒增各項交通事故之肇生。因此用路
    人遵守交通各項規定之責任，不分時段、地點，俾以維護其
    他用路人之安全。道路交通管理處罰條例第4 條規定駕駛人
    駕駛車輛在道路上，應遵守道路交通標線之指示、警告、禁
    制規定，亦為前揭立法意旨之申明，且揭示用路人應切實遵
    守交通各項規定之行政法上義務。異議人既屬考領有合格駕
    駛執照之人，其對各項交通規則及交通標線所示意義即應熟
    知並應確實遵守，而於本件聲明異議中，反辯稱以：道路交
    通標誌標線號誌設置規則第165 條及道路交通管理處罰條例
    第4 條之規定，均係宣示性法條云云，顯係曲解法令，意欲
    藉詞脫免其違反行政法上義務之責任，當不足採。
(五)、綜前所論，異議人首揭違規事實，確屬行政罰法第7 條所稱
    「故意過失而違反行政法上義務之行為」，又查無異議人所
    述同法第13條緊急避難而得以阻卻違法事由，亦無同法第19
    條得以免罰之情事。本案違規事證至臻明確，異議人於前述
    時、地，有跨越分向限制線（雙黃實線）駛入來車道之違規
    事實，至堪認定，原處分機關因據裁處受處分人罰鍰900 元
    ，並記違規點數1 點，核無違法或不當。本件異議為無理由
    ，應予駁回。
五、據上論斷，應依道路交通案件處理辦法第19條，裁定如主文
    。
中    華    民    國    97    年    12    月    30    日
                        交通法庭法  官  黎錦福
上列正本證明與原本無異。
如不服本裁定，應於裁定送達後5 日內敘明抗告理由，向本院提
出抗告狀。
                                書記官  蔡麗春
中    華    民    國    97    年    12    月    30    日


司法院資訊處製作；財團法人民間司法改革基金會備份。
